臺灣高等法院臺南分院刑事判決　　　九十三年度交上易字第一五一號　Ａ
　　　上　訴　人　臺灣嘉義地方法院檢察署檢察官
　　　上　訴　人
　　　即　被　告　甲　○　○
右列上訴人因被告過失致死案件，不服臺灣嘉義地方法院九十二年度交易字第一二三
號，中華民國九十三年三月五日第一審判決（起訴案號：臺灣嘉義地方法院檢察署九
十二年度偵字第五九五七號）提起上訴，本院判決如左：
      主      文
上訴駁回。
      事      實
一、甲○○於民國九十二年六月十四日晚上七時三十分許，駕駛車牌號碼ＥＣ－六九
    七一號之自用小客車，沿嘉義縣大林鎮○○路由東往西方向行駛，途經中興路二
    段一六五號前時，理應注意汽車行駛時，駕駛人應注意車前狀況，並隨時採取必
    要之安全措施；且應注意行經閃光黃燈號誌之市區道路，車輛應減速接近，注意
    安全，小心通過；且行近行人穿越道前，應減速慢行，遇有行人穿越時，無論有
    無交通警察指揮或號誌指示，均應暫停讓行人先行通過，以避免危險之發生，而
    依當時夜間天候晴朗，路面乾燥、無缺陷、無障礙物、視距良好、閃光黃燈號誌
    正常，並無不能注意之情事，竟疏未注意車前狀況、減速接近該路段，以及未行
    近行人穿越道時，暫停讓行人先行通過，即貿然行駛於上開閃光黃燈之市區道路
    ，致其所駕駛上開自用小客車之右前方車體不慎撞及當時由北往南行經上開行人
    穿越道，欲穿越中興路之行人陳呂善，因此造成陳呂善彈飛後碰撞該自用小客車
    之前擋風玻璃，再翻落至地面而受有頭部外傷併顱內出血、血胸併低容性休克之
    嚴重傷害，經送往嘉義縣大林鎮慈濟醫院急救後，仍於同日晚上九時十五分許，
    不治死亡。甲○○於車禍發生後，在未為有偵查權限之機關或公務員發覺前，即
    停留於事故現場，向至現場處理事故之嘉義縣警察局民雄分局大美派出所（下簡
    稱大美派出所）警員蔡長錕自首犯罪，而接受本件裁判。
二、案經甲○○肇事後自首，並由陳呂善之子乙○○告訴暨臺灣嘉義地方法院檢察署
    檢察官據報相驗後自動檢舉偵查起訴。
      理      由
一、訊據上訴人即被告甲○○對其於右揭時、地疏未注意車前狀況、減速慢行，以及
    未行近行人穿越道時，暫停讓行人先行通過，致發生車禍造成被害人陳呂善死亡
    之事實供承不諱，核與被害人之子乙○○指訴車禍發生之原因相符，並有電請相
    驗案件報告、嘉義縣警察局民雄分局處理相驗案件初步調查報告暨報驗書、道路
    交通事故調查報告表、嘉義縣警察局民雄分局交通事故紀錄（通報）單、診斷證
    明書各乙紙、事故現場及車損照片共計二十六幀、事故現場數位錄影照片十八幀
    等在卷可資佐證（均見相驗卷第一至六、一○至一六、二四、四三至四七、五○
    至五四頁）。且被害人陳呂善確係因本件車禍受有頭部外傷併顱內出血、血胸併
    低容性休克等嚴重傷害，經送往嘉義縣大林鎮慈濟醫院急救後，仍於同日晚上九
    時十五分許，不治死亡等情，業經臺灣嘉義地方法院檢察署檢察官督同法醫師相
    驗明確，有相驗屍體證明書、驗斷書及勘驗筆錄等在卷可憑（見相驗卷第二○、
    二七至三三頁）。
二、次查：
（一）徵諸被告甲○○所供及卷附之上開道路交通事故調查報告表、現場照片觀之，
      本案被告與被害人之肇事地點既係閃光黃燈號誌之市區道路，被告駕車行駛至
      該路段，自有減速接近之義務，而上開閃光黃燈管制號誌之路段並無任何明顯
      嚴重影響被告視線之障礙物存在，被告行經該行人穿越道自應注意車前狀況，
      察看前後、左右有無來往車輛、行人始行通過，且若被告當時行經該路段時有
      注意車前狀況、減速接近該路口，以及暫停讓行人先行通過，則以該處之視野
      ，理應有足夠的安全反應距離察見當時穿越行人穿越道之被害人，以及有足夠
      的時間採取必要之安全避撞措施，以防止本件車禍之發生，其竟捨此不為，足
      證被告當時於肇事前，顯有未注意車前狀況、未減速慢行，以及未暫停讓行人
      先行通過之情，要屬明確。
（二）按汽車行駛時，駕駛人應注意車前狀況，並隨時採取必要之安全措施；又閃光
      黃燈表示警告，車輛遇此號誌時，應減速慢行，注意安全，小心通過；而汽車
      行近行人穿越道前，應減速慢行，遇有行人穿越時，無論有無交通警察指揮或
      號誌指示，均應暫停讓行人先行通過，道路交通安全規則第九十四條第三項、
      第一百零三條及道路交通標誌標線設置規則第二百十一條第一項第一款分別定
      有明文。被告領有駕駛執照理應注意上開規定，且依當時夜間天候晴朗，路面
      乾燥、無缺陷、無障礙物、視距良好、閃光黃燈號誌正常等情，有前開道路交
      通事故調查報告表一份可考，並無不能注意之情事，竟疏未注意車前狀況、減
      速接近，以及疏未暫停讓行人先行通過，致發生車禍造成被害人受有頭部外傷
      併顱內出血、血胸併低容性休克等嚴重傷害，經送往嘉義縣大林鎮慈濟醫院急
      救後，仍於同日晚上九時十五分許，不治死亡，可見被告於本件車禍確有違反
      上述交通安全規則而有過失至明。
（三）次按過失致人於死罪，祇須行為人之過失與被害人之死亡有相當因果關係，即
      告成立，並不因被害人與有過失而減免刑責（最高法院七十三年度台上字第六
      九三號判決參照），故本件被害人縱與有過失，而與被告同為肇事原因，然本
      件車禍既係被告之前開過失行為所併合肇致，被告自不得解免其罪責，是被告
      有上開過失行為，至為明確。又本案經送請臺灣省嘉雲區車輛行車事故鑑定委
      員會及臺灣省車輛行車事故覆議鑑定委員會鑑定，亦同此見解，有該委員會九
      十二年八月一日嘉鑑字第九二○八四○號及九十三年一月十二日府覆議字第九
      二一一三三二號鑑定意見書各乙份（分別見相驗卷第五七至五九頁及原審卷第
      二一頁）在卷足憑。是被告之過失行為與被害人之死亡間，顯有相當因果關係
      ，本案事證明確，其過失犯行洵堪認定。
（四）末查，鑑定單位應僅就個案已確定之事實進行肇事因素鑑定，就車禍發生經過
      之事實認定，係屬法院權責，鑑定單位之鑑定僅供法院參考，是鑑定事項，純
      屬車禍發生經過之事實認定問題，非由鑑定機關以鑑定之方式代法院為事實認
      定。是本案車禍情形，經送請臺灣省嘉雲區車輛行車事故鑑定委員會及臺灣省
      車輛行車事故覆議鑑定委員會鑑定，以及公訴意旨雖均認被告甲○○有超速行
      駛之過失，然查該鑑定意旨及公訴意旨僅憑被告於警訊、偵查中之供述（見相
      驗卷第三頁背面、第二二頁正面），而在無其他積極佐證下，即逕認被告於本
      案確有違反道路交通安全規則第九十三條第一項第一款超速行駛之規定，似嫌
      速斷；又查上開鑑定意旨均未能參酌被告未注意車前狀況，而有違反道路交通
      安全規則第九十四條第三項之規定，是上開公訴人及臺灣省嘉雲區車輛行車事
      故鑑定委員會、臺灣省車輛行車事故覆議鑑定委員會鑑定意見書之認定，與本
      院調查所得之證據顯有不合之部分，自應由本院更正及補充之，附此敘明。
三、核被告甲○○所為，係犯刑法第二百七十六條第一項之過失致人於死罪。按汽車
    駕駛人行經行人穿越道不依規定讓行人優先通行因而致人死亡，依法應負刑事責
    任，加重其刑至二分之一，道路交通管理處罰條例第八十六條第一項定有明文，
    被告行經行人穿越道不依規定讓行人優先通行肇事致被害人陳呂善死亡之行為，
    核與道路交通安全管理處罰條例第八十六條第一項之應加重其刑至二分之一之構
    成要件相當，應依該條規定加重其刑。又被告於肇事後，在未為有偵查權限之機
    關或公務員發覺前，即停留於事故現場，向至現場處理事故之大美派出所警員蔡
    長錕自首犯罪，並坦承肇事，而接受本件裁判，除據被告所自陳外，並有大美派
    出所警員蔡長錕製作之處理車禍現場處理報告表乙份附卷足憑（見相驗卷第九頁
    ），其對於未發覺之犯罪自首而接受裁判，應依刑法第六十二條前段自首之規定
    減輕其刑，並依法先加後減之。
四、原審法院判決因認被告犯行事證明確，適用道路交通管理處罰條例第八十六條第
    一項，刑法第二百七十六條第一項、第四十一條第一項前段、第六十二條前段、
    罰金罰鍰提高標準條例第一條前段、第二條之規定，並審酌被告之過失行為，致
    奪走被害人性命，造成被害人家屬心中莫名悲痛，如予輕縱，將無從平撫罹難者
    亡魂，亦難以慰藉被害人家屬所受親人永隔之創痛，又其雖尚未與被害人家屬達
    成和解，並賠償損害，惟其無犯罪前科，素行良好，有臺灣嘉義地方法院檢察署
    刑案資料查註紀錄表及臺灣高等法院被告全國前案紀錄表可按，且被告年事已高
    ，有年籍資料在卷足稽等一切情狀，量處有期徒刑六月，並諭知易科罰金之折算
    標準，以資懲儆。原審判決認事用法均無不合，量刑亦稱妥適，被告上訴意旨謂
    量刑過重，公訴人上訴意旨認量刑太輕，指摘原判決不當，均無可取，為無理由
    ，應予駁回。
據上論結，應依刑事訴訟法第三百六十八條，判決如主文。
本案經檢察官羅清溪到庭執行職務。
中    華    民    國      九十三      年      五      月      十一      日
                                  臺灣高等法院臺南分院刑事第三庭
                                      審判長法官  陳    義    仲
                                            法官  陳    清    溪
                                            法官  宋    明    蒼
右正本證明與原本無異。
不得上訴。
                                      法院書記官  余    素    美
中    華    民    國      九十三      年      五      月      十二      日
附錄本案論罪科刑法條全文：
刑法第二百七十六條：
第一項：因過失致人於死者，處二年以下有期徒刑、拘役或二千元以下罰金。
